---
title: "Utilizzo Dati Transazionali"
date: "Alejandro Abraham"
output: html_document
---

```{r setup, include=FALSE}
## Global options
knitr::opts_chunk$set(cache = TRUE)
```

## Introduzione

Lo scopo e' quello di utilizzare i dati **transazionali** in modo di migliorare l'algoritmo di merito creditizio. Mentre che attualmente si usano dati di bilancio principalmente, mediante i trasazionali e' possibile di intercettare comportamenti (i.e. utilizzo della cassa, ciclo delle fatture) che possano dare una visione di "responsabilita'" o allarme di "liquidity crunch".

#### In questa linea due sviluppi sono possibili:

-   Automazzione dell'offering commerciale: contattare al cliente anticipatamente sull possibile bisogno di liquidita'

-   **Aggiungere al calcolo del merito creditizio il rischio della liquidita' in conto corrente in base al ciclo di** *ENTRATE / USICTE* **mensili e la loro distribuzione**.

In questo documento analizziamo brevemente il secondo caso.

## Data Preparation

```{r}

# Setup ============================================================

## 1. Package loading --------------------------------------

library(data.table)
library(skimr)
library(ggplot2)
library(ggthemes)
library(reactable)

theme_set(theme_fivethirtyeight())


## 2. Data loading -----------------------------------------

dt_tr = fread(file.path('data', 'transazioni_test.csv'))


## 3. Data Cleaning -----------------------------------------

### We analyze the column classes
dt_tr_classes = unlist(lapply(dt_tr, class))
dt_tr_classes

### Transform
dt_tr[, data := as.Date(data, "%d/%m/%Y")]

dt_tr[, amount := gsub("€", "", amount)]
dt_tr[, amount := gsub("\\.", "", amount)]
dt_tr[, amount := gsub(",", ".", amount)]
dt_tr[, amount := gsub(",", ".", amount)]
dt_tr[, amount := gsub(" ", "", amount)]
dt_tr[, amount := as.numeric(amount)]

### Labeling

dt_tr[, tipo := fifelse(categoria %chin% c('INCASSO FATTURA', 'EROGAZIONE FINANZIAMENTO'), 'ENTRATE', 'USCITE')]

setkey(dt_tr, data, categoria)

dt_tr_classes = unlist(lapply(dt_tr, class))
dt_tr_classes

```

```{r}

reactable(dt_tr)

```

## Exploratorty Data Analysis

### General Overview of Variables and Anomaly Detection

```{r}

skimr::skim_without_charts(dt_tr)

```

```{r}

unique_voices = unique(dt_tr$categoria)

unique_voices

```

#### Sanity Check

-   Il dataset non ha `missing_values`.

-   Il *time frame* e' di 1 anno calendario

-   Valori *negativi* sono ***USCITE*** e i *positivi* **ENTRATE** (non costi / ricavi)

    -   I valori sono verosimili (asenza di *outliers* o *errori* evidenti)

------------------------------------------------------------------------

## Account Behavior Analysis

L'analisi a continuazione ci consente di vedere il comportamento del conto del soggetto nel tempo (vista mensile).

```{r}

## Monthly SALDO

dt_tr_month = dt_tr[, .(sum = sum(amount)), by = .(year = format(data, "%Y"), month = format(data, "%m"))]
dt_tr_month[, cum_sum := cumsum(sum)]
dt_tr_month[, data := paste(year, month, '01', sep = '-')]
dt_tr_month[, data := as.Date(data)]

dt_tr_month |> 
    ggplot(aes(x = data)) +
    geom_col(aes(y = sum)) +
    geom_line(aes(y = cum_sum),
              color = 'red', size = 2) +
    ggtitle('SALDO MENSILE E CUMULATO')


```

Il primo insight e' che ci sono **tre momenti di grandi incassi**, mentre che il resto dell'anno le uscite superano le entrate. Dalle voci transazionali dobbiamo pero' togliere le richeste di prestiti per capire la sostenibilita' di questo comportamento.

```{r}

## Monthly SALDO without FINANZIAMENTO
dt_tr_wof = dt_tr[!categoria %in% c('EROGAZIONE FINANZIAMENTO')]
dt_tr_month_wof = dt_tr_wof[, .(sum = sum(amount)), by = .(year = format(data, "%Y"), month = format(data, "%m"))]
dt_tr_month_wof[, cum_sum := cumsum(sum)]
dt_tr_month_wof[, data := paste(year, month, '01', sep = '-')]
dt_tr_month_wof[, data := as.Date(data)]

dt_tr_month_wof |> 
    ggplot(aes(x = data)) +
    geom_col(aes(y = sum)) +
    geom_line(aes(y = cum_sum),
              color = 'red', size = 2) 

```

#### Preliminary Insights

Osserviamo che mensilmente c'e un comportamento stabile nei costi (che si potrebbe approfondire le diverse voci come integrarli strutturalmente) mentre che per i ricavi ci sono momenti di forte incasso.\
**I primi spunti sono:**

-   Saldo del conto corrente sempre positivo, il che vuol dire attenzione alla disponibilita' di cassa.

-   Nonostante la mancanza di entrate durante l'anno, il bisogno di liquidita' non e' allarmante.

-   La azienda sembra di avere una liquidita' stabile, ben gestita grazie alll'utilizzo di prestiti di corto termine.

```{r}


## Monthly Analisi Liquidity
 
dt_tr_l = dt_tr[categoria != 'EROGAZIONE FINANZIAMENTO']
dt_tr_l = dt_tr_l[, .(amount = sum(amount)), by = .(year = format(data, "%Y"), month = format(data, "%m"), tipo)]
dt_tr_l[, data := paste(year, month, '01', sep = '-')]
dt_tr_l[, data := as.Date(data)]
dt_tr_l = dt_tr_l[, .(data, amount, tipo)]
dt_tr_l = dcast(dt_tr_l[, .(data, amount, tipo)], data ~ tipo, value.var = 'amount')
dt_tr_l[, MONTHLY_DELTA := ENTRATE + USCITE]
dt_tr_l[, RAPPORTO := ENTRATE / -USCITE]

dt_tr_l |> 
    ggplot(aes(x = data)) +
    geom_col(aes(y = ENTRATE), fill = 'green') +
    geom_col(aes(y = USCITE), fill = 'red') +
    geom_line(aes(y = MONTHLY_DELTA))


```

#### Insight

Dalla seconda vista mensile (non per saldo ma paragonando ENTRATE E USCITE) un punto importante da sollevarsi e' che c'e una coordinazione del "Livello" del flusso di cassa. In altre parole, nei messi di entrate minori, il volume di uscite e anche basso. Questo puo' rappresentare una gestione Economico e Finanziaria (Produzione e Contabilita') ben coordinata, segno di management preparato.

## Proposal:

Utilizzo dei transazionali per Quantificazione del rischio "Liquidity Crunch": Rapporto **ENTRATE/USCITE**

::: callout-note
Analizzando i macrogruppi *ENTRATE e USCITE* riusciamo a creare un proxy sul rischio di **Liquidity Crunch**.

Le ipotesi sono:

-   E' positivo avere ENTRATE in media simile alle USCITE

-   E' positivo avere una deviazione standard delle ENTRATE e le USICTE bassa

-   E' positivo avere un accoppiamento dei livelli (quando le USCITE crescono, le ENTRATE anche
:::

```{r}

dt_tr_l |> 
    ggplot(aes(x = data)) +
    geom_col(aes(y = RAPPORTO)) +
    geom_hline(yintercept  = 1)

# MEDIA
dt_tr_l_plot = melt(dt_tr_l[, USCITE := -USCITE], id.vars = 'data', measure.vars = c('ENTRATE', 'USCITE'), variable.name = 'VARIABLE', value.name = 'VALUE') 

dt_tr_l_plot |> 
    ggplot(aes(x = VALUE, fill = VARIABLE)) +
    geom_density(alpha = 0.5) 

dt_tr_l[, lapply(.SD, mean), .SDcols = c('ENTRATE', 'USCITE', 'RAPPORTO')]

# MEDIAN
dt_tr_l[, lapply(.SD, median), .SDcols = c('ENTRATE', 'USCITE', 'RAPPORTO')]

# STANDARD DEVIATION
dt_tr_l[, lapply(.SD, sd), .SDcols = c('ENTRATE', 'USCITE', 'RAPPORTO')]



```

## Conclusion

Dall'analisi emerge che la azienda studiata ha un comportamento *CORRETTO* dal punto di vista della gestione della liquidita', abbasando il rischio "Liquidity Crunch". Allo stesso tempo e' una azienda con chiaro bisogno di servizi finanziari per avere un flusso di cassa stabile.

## Discussion

Sarebbe una altra **Proxy** interessante da esplorare la `EROGAZIONE PRESTITI`. Se la si studiasse in relazione alle ENTRATE si potrebbe calcolare meglio la \*\*"capienza ancora disponibile"\*\* per altri prestiti che insieme alle erogazioni attuali si puo calcolare un "Potenziale del Cliente" sicuro e fattibile e non solo teorico.
